【裁判字號】    89,訴,777
【裁判日期】    891230
【裁判案由】    違反槍砲彈藥刀械管制條例
【裁判全文】
臺灣基隆地方法院刑事判決                          八十九年度訴字第七七七號
    公  訴  人  臺灣基隆地方法院檢察署檢察官
    被      告  甲○○
右列被告因違反槍砲彈藥刀械管制條例案件，經檢察官提起公訴（八十九年度偵字第
四四五九號），本院判決如左：
    主  文
甲○○未經許可，持有可發射金屬具有殺傷力之槍枝，累犯，處有期徒刑壹年貳月，
併科罰金新臺幣伍萬元，罰金如易服勞役，以新臺幣玖佰元（即銀元佰元）折算壹
日。
扣案之玩具空氣長槍壹支（槍枝管制編號0000000000號）、小型二氧化碳
高壓鋼瓶捌瓶、鋼珠柒拾伍顆均沒收。
    事  實
一、甲○○曾於民國（下同）八十年間，因妨害自由案件，經本院判處有期徒刑一年
    四月確定，又於八十一年間，因詐欺案件，經台灣高等法院判處有期徒刑一年六
    月確定，兩案合併於八十三年八月七日執行完畢。甲○○於八十年十月間某日，
    未經許可擅以新台幣（下同）六千五百元之代價，在臺北縣板橋市○○○路之南
    雅夜市內，向某姓名不詳之攤販商人購買可發射金屬，具有殺傷力之玩具空氣長
    槍一支、可供玩具空氣長槍發射動力使用之小型二氧化碳高壓鋼瓶二瓶及可供玩
    具空氣長槍發射使用之直徑六mm鋼珠七十五顆，並將之藏放在基隆市○○路九Ｏ
    巷十一號住處內，供打鳥使用，而未經許可無故持有可發射金屬具有殺傷力之玩
    具空氣長槍，另於八十九年八月間，在基隆市○○路上某玩具槍專賣店內，以一
    百八十元之代價，購買可供玩具空氣長槍發射動力使用之小型二氧化碳高壓鋼瓶
    六瓶備用。迄八十九年十月二十五日下午三時許，在其上開住處內，為警持臺灣
    基隆地方法院檢察署檢察官所核發之搜索票當場查獲，並扣得上開玩具空氣長槍
    一支、小型二氧化碳高壓鋼瓶八瓶及直徑六mm 鋼珠七十五顆，因而查悉上情。
二、案經基隆市警察局第三分局報請臺灣基隆地方法院檢察署檢察官偵查起訴。
    理  由
一、右揭事實，迭據被告甲○○於警訊、偵查及本院審理中坦承不諱，且有玩具空氣
    長槍一支、小型二氧化碳高壓鋼瓶八瓶及直徑六mm鋼珠七十五顆扣案足資佐證。
    而扣案之玩具空氣長槍一支（槍枝管制編號：0000000000號）經送請
    內政部警政署刑事警察局以試射法鑑驗，認係玩具空氣長槍，以小型二氧化碳高
    壓鋼瓶內氣體為發射動力，機械性能良好，槍枝口徑六mm，可發射直徑六mm鋼珠
    ，經實際試射，其單位面積動能達三十．八Ｏ焦耳／平方公分，而依據日本科學
    警察研究所之研究結果，彈丸單位面積動能達每平方公分二十焦耳以上者，則足
    以穿入人體皮肉層，有內政部警政署刑事警察局八十九年十月三十一日刑鑑字第
    一六七三五六號鑑驗通知書一份在卷可稽，扣案玩具空氣長槍發射之動能既已能
    穿透人體皮肉層，自具有殺傷力；另扣案之鋼瓶八瓶，均係小型二氧化碳高壓鋼
    瓶，鋼珠均係直徑六mm之鋼珠，可供上開玩具空氣長槍使用，亦據內政部警政署
    刑事警察局鑑驗在案，有上開鑑驗通知書在卷可稽，被告之自白核與積極證據相
    符，本件事證明確，被告犯行堪以認定。
二、按被告持有玩具空氣長槍（含小型二氧化碳高壓鋼瓶）之行為雖自八十年間起，
    惟其持續持有至現行槍砲彈藥刀械管制條例修正後，應適用現行之槍砲彈藥刀械
    管制條例論處。故核被告甲○○所為，係犯槍砲彈藥刀械管制條例第十一條第四
    項未經許可持有可發射金屬具有殺傷力之玩具空氣長槍罪。被告曾於八十年間，
    因妨害自由案件，經本院判處有期徒刑一年四月確定，又於八十一年間，因詐欺
    案件，經台灣高等法院判處有期徒刑一年六月確定，兩案合併於八十三年八月七
    日執行完畢，有本院被告全國前案記錄表在卷可稽，其於前案有期徒刑執行完畢
    後，五年內再犯本件有期徒刑以上之罪，係累犯，應依法加重其刑。爰審酌被告
    素行不端，曾因妨害自由案件及詐欺案件，經法院分別判處有期徒刑一年四月、
    一年六月確定，於八十三年八月七日執行完畢，有本院被告全國前案記錄表在卷
    可稽，復自八十年間起即未經許可持有上開可發射金屬具有殺傷力之玩具空氣長
    槍暨配件（小型二氧化碳高壓鋼瓶、鋼珠）長達約九年之久，期間，內政部曾二
    度公告自首報繳槍砲事宜（第一次自八十五年十一月一日起至八十六年一月三十
    一日止，第二次自八十六年十一月二十六日起至八十七年二月二十五日止），被
    告竟未能即時主動報繳該支玩具空氣長槍而繼續持有之，雖其持有目的在於打鳥
    使用，惟已對不特定大眾之生命、身體安全構成威脅，犯罪情節非輕，量刑不宜
    輕縱，姑念其單純持有該支玩具空氣長槍並未持以另犯他罪，犯罪後復能坦承犯
    行不諱，態度良好等一切情狀，量處如主文第一項所示之刑，並諭知罰金易服勞
    役之折算標準。扣案可發射金屬具有殺傷力之玩具空氣長槍一支係違禁物，應依
    刑法第三十八條第一項第一款之規定宣告沒收；小型二氧化碳高壓鋼瓶八瓶、鋼
    珠七十五顆均係被告所有供犯罪所用之物，應依刑法第三十八條第一項第二款之
    規定宣告沒收。
三、另槍砲彈藥刀械管制條例第十九條第一項固規定：「犯第七條、第八條、第十條
    、第十一條、第十二條第一項至第三項、第十三條第一項至第三項之罪，經判處
    有期徒刑者，應於刑之執行完畢或赦免後，令入勞動場所，強制工作，其期間為
    三年」。惟司法院大法官會議基於憲法第八條規定之精神，作成釋字第四七一號
    解釋：「按人民身體之自由應予保障，憲法第八條設有明文。限制人身自由之法
    律，其內容須符合憲法第二十三條所定要件。保安處分係對受處分人將來之危險
    性所為拘束其身體、自由等之處置，以達教化與治療之目的，為刑罰之補充制度
    。本諸法治國家保障人權之原理及刑法之保護作用，其法律規定之內容，應受比
    例原則之規範，使保安處分之宣告，與行為人所為行為之嚴重性、行為人所表現
    之危險性，及對於行為人未來行為之期待性相當。槍砲彈藥刀械管制條例第十九
    條第一項規定，不問對行為人有無預防矯治其社會危險性之必要，一律宣付強制
    工作三年，限制其中不具社會危險性之受處分人之身體、自由部分，其所採措施
    與所欲達成預防矯治之目的及所需程度，不合憲法第二十三條所定之比例原則。
    犯上開條例第十九條所定之罪，不問對行為人有無預防矯治其社會危險性之必要
    ，一律宣付強制工作三年之部分，與本解釋意旨不符，應自本解釋公布之日起不
    予適用。犯該條例第十九條第一項所列舉之罪，依個案情節符合比例原則部分，
    固應適用該條例宣告保安處分；至不符合部分而應宣告保安處分者，則仍由法院
    斟酌刑法第九十條第一項規定之要件，依職權為之，於此，自無刑法第二條第二
    項之適用，亦即仍有從新從輕原則之適用。」。是依上開解釋之意旨，對於犯槍
    砲彈藥刀械管制條例第十九條第一項所列舉之罪者，是否宣告保安處分及適用何
    法條宣告保安處分，應依個案情節、犯罪人之危險性及保安處分之目的，具體決
    定之。查被告持有前開玩具空氣長槍暨配件（小型二氧化碳高壓鋼瓶、鋼珠）對
    於社會雖具有危險性，然被告係為打鳥使用而持有之，未曾供犯其他犯罪所用，
    犯罪之動機、行為甚為單純，尚難認其有恃槍逞暴、犯罪之傾向，或有犯罪之習
    慣、以犯罪為常業或因遊蕩、懶惰成習而犯罪之情形，且經宣告有期徒刑一年二
    月，併科罰金五萬元，當已知所警惕，自無宣告保安處分予以預防矯治之必要，
    爰不予宣告被告應於刑之執行完畢或赦免後令入勞動處所強制工作，附此敘明。
據上論斷，應依刑事訴訟法第二百九十九條第一項前段，槍砲彈藥刀械管制條例第十
一條第四項，刑法第十一條前段、第四十七條、第四十二條第二項、第三十八條第一
項第一款、第二款，罰金罰鍰提高標準條例第二條，現行法規所定貨幣單位折算新臺
幣條例第二條，判決如主文。
本案經檢察官周慶華到庭執行職務。
中      華      民      國    八十九    年     十二     月     三十     日
                                    臺灣基隆地方法院刑事第三庭
                                        法  官  蔡 佳 玲
右正本證明與原本無異。
對於本件判決如有不服，應於收受送達後十日內，向本院提出上訴書狀，上訴於臺灣
高等法院，並按他造當事人之人數附具繕本。
                                        書記官  湯 惠 芳
中      華      民      國     九十     年      一      月      八      日
附錄論罪法條
槍砲彈藥刀械管制條例第十條第四項：
未經許可，持有、寄藏或意圖販賣而陳列改造模型槍者，處三年以上十年以下有期徒
刑，併科新臺幣七百萬元以下罰金。


司法院資訊處製作；財團法人民間司法改革基金會備份。
